【裁判字號】    99,裁,3253
【裁判日期】    991209
【裁判案由】    綜合所得稅
【裁判全文】
最  高  行  政  法  院  裁  定
                                      99年度裁字第3253號
聲  請  人  曾慶瑜
訴訟代理人  卓隆燁
上列聲請人因與相對人財政部臺北市國稅局間綜合所得稅事件，
對於中華民國99年7月8日本院99年度裁字第1472號裁定，聲請再
審，本院裁定如下：
    主  文
再審之聲請駁回。
再審訴訟費用由聲請人負擔。
    理  由
一、按裁定已經確定，而有行政訴訟法第273條之情形者，始得
    對之聲請再審，同法第283條定有明文。又行政訴訟法第273
    條第1項第1款所謂適用法規顯有錯誤者，係指原裁判所適用
    之法規與該案應適用之法規相違背或與解釋、判例有所牴觸
    者而言。至於法律上見解之歧異，當事人對之縱有爭執，要
    難謂為適用法規顯有錯誤，而據為再審之理由。
二、本件聲請人因綜合所得稅事件，經臺北高等行政法院98年度
    簡字第741號判決（下稱原審判決）駁回後，提起上訴，復
    經本院99年度裁字第1472號裁定（下稱原確定裁定）以上訴
    不合法而駁回。聲請人不服，對原確定裁定聲請再審，其聲
    請意旨略以：（一）聲請人業已於上訴狀，就涉及原則性法
    律見解之處具體說明，依行政訴訟法第244條之規定提起上
    訴，惟上訴審於無具體表明聲請人所提主張為何不符之情況
    下，僅以聲請人所陳理由並無涉及法律見解具有原則性為由
    ，逕依行政訴訟法第249條第1項前段予裁定駁回，原確定裁
    定顯有行政訴訟法第273條第1項第1款「適用法規顯有錯誤
    」之再審事由。（二）聲請人業已於行政訴訟上訴狀詳細說
    明財政部臺北市國稅局96年6月5日財北國稅審二字第096020
    1843號函釋(下稱96年函釋)的緣由，與財政部95年6月28日
    台財稅字第09504063430號函釋（下稱95年函釋）之見解相
    同，惟上訴審未依職權審酌，率以本案件與聲請人援引之95
    年函釋及96年函釋情形不相同為由，而逕依行政訴訟法第24
    9條第1項前段予裁定駁回，顯有行政訴訟法第273條第1項第
    1款「適用法規顯有錯誤」之再審事由。（三）原審判決未
    依職權審酌臺北地方法院檢察署檢察官偵查事證及其不起訴
    處分書之認定，僅以該不起訴書被告非聲請人配偶為由，認
    定不能拘束本案，聲請人業已於行政訴訟上訴狀理由貳之一
    說明，惟原確定裁定以不起訴書非為確定判決為由，而逕依
    行政訴訟法第249條第1項前段予裁定駁回，違反本院32年判
    字第18號判例及司法院釋字第392號，顯屬適用法規錯誤，
    有行政訴訟法第273條第1項第1款「適用法規顯有錯誤」之
    再審事由等語，求為判決廢棄原確定裁定及原審判決，並撤
    銷訴願決定及原處分（含復查決定）不利於聲請人部分。
三、本院按：原確定裁定係以：(一)本院32年判字第18號判例：
    「司法機關所為之確定判決，其判決中已定事項，若在行政
    上發生問題時，行政官署不可不以之為既判事項而從其判決
    處理，此為行政權與司法權分立之國家一般通例。」係就發
    生既判力之法院確定判決對行政機關之效力為闡釋。然聲請
    人所主張之臺北地檢署檢察官96年度偵字第2347號不起訴處
    分書，並非法院確定判決，自無上開本院判例之適用。反而
    是行政法院應本於調查所得自行認定事實，不受刑事判決所
    認定事實之拘束，本院著有44年判字第48號判例可資參照。
    上訴意旨以本院32年判字第18號判例主張原審判決應受上開
    不起訴處分書所認定事實之拘束云云，尚有誤會，自無所涉
    及之法律問題意義重大，有由本院加以闡釋必要之原則重要
    性情事。(二)財政部95年函釋，係說明保險公司相關費用應
    依營利事業所得稅查核準則相關規定列報，臺北市國稅局96
    年函釋，則係說明依營利事業所得稅查核準則相關規定，在
    不同情形下應如何列報，並不足以認定系爭所得非薪資所得
    。原審判決認定系爭款項為聲請人之薪資所得，與上訴意旨
    援引之財政部95年函釋及臺北市國稅局96年函釋情形不相同
    ，自無本院89年度判字第699號判決所揭示不得就業經查定
    確定之案件，憑藉新見解重為較不利於當事人之查定處分情
    事。上訴意旨援引上開函釋及本院判決為爭執，尚無所涉及
    之法律問題意義重大，有由本院加以闡釋必要之原則重要性
    情事。(三)財政部79年函釋係就營業人租用汽車載運員工上
    下班之情形為解釋，本案並非此種情形，自不能以該函釋認
    本案所涉及之法律問題意義重大，有由本院加以闡釋必要之
    原則重要性情事。(四)原判決已認定系爭款項為聲請人之薪
    資所得，是縱如聲請人主張有誤認本件爭點為系爭所得性質
    情事，亦因與判決結論無影響，而無所涉及之法律見解具有
    原則性情事。(五)上訴意旨其餘指摘，未屬第一審判決對於
    行政命令是否牴觸法律所為之判斷，或就同類事件所表示之
    法律見解，與其他高等行政法院或最高行政法院所表示之見
    解牴觸，或其他所涉及之法律問題意義重大，而有加以闡釋
    之必要情形。從而，聲請人提起本件上訴，依行政訴訟法第
    235條規定，不應許可，其上訴難謂合法等由，據以駁回聲
    請人在原程序之上訴。經查原確定裁定以該事件所涉法律見
    解未具原則性為由予以駁回，已詳述其認定之理由，於法尚
    無不合，並無與該案應適用之現行法規顯然違背，亦無與解
    釋判例顯有牴觸之情，上述聲請再審意旨猶執前詞予以指摘
    ，核屬個人主觀法律歧異見解，依首開所述，尚與所謂適用
    法規顯有錯誤有間，應予駁回。另聲請人對於臺北高等行政
    法院98年度簡字第741號判決提起再審之訴部分，本院另行
    裁定移送管轄，附此敘明。
四、據上論結，本件聲請為無理由。依行政訴訟法第283條、第
    278條第2項、第104條、民事訴訟法第95條、第78條，裁定
    如主文。
中    華    民    國    99    年    12    月    9     日
                    最高行政法院第六庭
                        審判長法官  藍  獻  林
                              法官  鄭  小  康
                              法官  廖  宏  明
                              法官  姜  素  娥
                              法官  林  文  舟

以  上  正  本  證  明  與  原  本  無  異
中    華    民    國    99    年    12    月    10    日
                              書記官  彭  秀  玲

司法院資訊處製作；財團法人民間司法改革基金會備份。
